【裁判字號】    97,消債更,562
【裁判日期】    971029
【裁判案由】    聲請更生程序
【裁判全文】
臺灣高雄地方法院民事裁定           97年度消債更字第562號
聲  請  人  甲○○
上列當事人聲請消費者債務清理事件，本院裁定如下：
    主  文
聲請人甲○○自民國九十七年十月二十九日下午五時起開始更生
程序。
命司法事務官進行本件更生程序。
    理  由
一、聲請意旨略以：聲請人前積欠附表一所示銀行消費借貸、信
    用卡、現金卡契約等無擔保債務，因無法清償債務，於民國
    95年間依金融主管機關協調成立之中華民國銀行公會會員辦
    理消費金融案件無擔保債務協商機制，與其等達成分期還款
    之協議，約定每月償還新台幣（下同）17,605元，但因協商
    當時附表二所示之國泰人壽保險股份有限公司未參與協商，
    且聲請人積欠債權人之總債務高達1,136,501 元，，已逾聲
    請人負荷能力外，致聲請人於未按期履行與前開銀行之分期
    還款協議，且未按期償還其他債權人。因聲請人每月收入只
    有約25,000元，扣除聲請人每月需償還上開銀行之17,605元
    及房貸支出2,443 元後，已不足以支應聲請人之基本生活費
    用及扶養未成年子女及父親之扶養費，已陷於不能清償之情
    形。又聲請人已依消費者債務清理條例之規定，向最大債權
    金融機構國泰世華銀行申請協商，惟於97年6 月18日遭國泰
    世華銀行退件，致協商不成立，爰依消費者債務清理條例之
    規定聲請更生等語。
二、按，「債務人不能清償債務或有不能清償之虞者，得依本條
    例所定更生程序，清理其債務」；「債務人無擔保或無優先
    權之債務總額未逾1,200 萬元者，於法院裁定開始清算程序
    或宣告破產前，得向法院聲請更生」；「法院開始更生程序
    之裁定，應載明其年、月、日、時，並即時發生效力」；「
    法院裁定開始更生或清算程序後，得命司法事務官進行更生
    或清算程序，必要時得選任律師、會計師或其他適當之自然
    人或法人一人為監督人或管理人。」，消費者債務清理條例
    第3 條、第42條第1 項、第45條第1 項、第16條第1 項分別
    定有明文。
三、聲請人主張其積欠如附表一及附表二所示債權人上開債務；
    雖曾與附表一所示銀行，依中華民國銀行公會會員辦理消費
    金融案件無擔保債務協商機制達成分期還款之協議，但國泰
    人壽保險股份有限公司未參與當時之協商；且經聲請人已依
    消費者債務清理條例之規定，向最大債權金融機構國泰世華
    銀行申請協商後，惟於97年6 月18日遭國泰世華銀行退件致
    協商不成立等事實，業據聲請人提出財團法人金融聯合徵信
    中心當事人查詢個人資料（信用報告）回覆書、協議書、前
    置協商退件通知函等影本為證（卷第13-16 、49、51頁），
    足認屬實。故本件所應審酌者為聲請人是否有不能清償債務
    或不能清償之虞之情形。
四、經查：
（一）聲請人主張其每月薪資僅約25,000元，業據其陳明在卷，
      並有聲請人95年及96年度財政部國稅局綜合所得稅各類所
      得資料清單、97年度4 月至6 月之薪資袋在卷可佐，（卷
      第18、55頁）。就聲請人本人之必要生活支出部份，聲請
      人並未提出全部憑證以資證明，無從審酌是否均屬必要之
      費用，此部份因消費者債務清理條例之立法目的，係為使
      不幸陷入經濟困境之人得以清理債務、重建生活，並在清
      理過程中能保有符合人性尊嚴之最低基本生活，而非維持
      債務人過去慣常之寬逸生活，是於評估履行原協商方案是
      否顯有重大困難時，並非由聲請人任意主張其基本生活費
      用之數額，否則將造成揮霍無度以致清償能力降低，反而
      易使更生程序無從進行，因此本院認應以內政部所公告之
      97年度高雄市低收入戶最低生活費用每人每月為10,991元
      計算始為合理。而就聲請人主張需負擔父親乙○○及子女
      之扶養費部份，業據其提出戶籍謄本及家族系統表為證，
      而依其父親乙○○95、96年度之綜合所得稅各類所得資料
      清單所示，其父親並無所得，尚屬可採，依上開說明，其
      父親及子女每月之生活費用亦應以10,991元計算，始屬合
      理。又其父母之扶養義務人共有含聲請人在內之子女3 人
      ，而聲請人並未舉證證明其餘2 名扶養義務人有何無法負
      擔扶養費用之情形，故聲請人每月應負擔之扶養費用應以
      3,663 元計算（10,991÷3） ；而其所主張之子女扶養費
      2,625 元，亦在上開最低生活費範圍內，亦屬可採。則以
      聲請人每月之平均收入為25,000元，扣除依約需按月償還
      銀行之17,605元及房貸支出2,443 元後，僅餘約4,952 元
      ，已不足以支付其本人、父親及子女之必要生活費用。
（二）又聲請人名下雖有土地及房屋一筆，有聲請人之財產歸屬
      資料清單在卷可稽（卷第53頁），惟此房地係其本人賴以
      居住之自用住宅，如出售清償，勢必需要另外租屋居住，
      將增加租金支出而減少其清償債務之能力，且上開財產歸
      屬資料清單所載，上開房地之現值為232,306 元，變賣後
      亦不足清償其總債務1,136,501 元。故聲請人之每月收入
      於扣除按月需償還銀行之上開金額及房貸後，確已不足以
      支應其本人及扶養未成年子女及父親之必要生活費用，堪
      認其確已陷於不能清償之情形。
五、綜上所述，聲請人有不能清償債務之情事，其無法清償如附
    表所示之無擔保債務未逾1,200 萬元，且無消費者債務清理
    條例第46條各款所定應駁回更生聲請之事由存在，故聲請人
    聲請本件更生，即無不合，應予准許，爰裁定如主文第一項
    所示，並依上開規定命司法事務官進行本件更生程序，爰裁
    定如主文第二項所示。
六、依消費者債務清理條例第11條第1 項、第45條第1 項、第16
條第1 項，裁定如主文。
中    華    民    國    97    年    10    月    29    日
                  民事第五庭  法      官  郭文通
上為正本係照原本作成。
本件不得抗告。
本裁定已於民國97年10月29日下午5時公告。
中    華    民    國    97    年    10    月    29    日
                              書  記  官  卓榮杰
附表一：無擔保債權人清冊
┌──┬────────────┬────────┐
│編號│債權人                  │金額（新臺幣）  │
├──┼────────────┼────────┤
│一  │國泰世華商業銀行        │320,169元       │
├──┼────────────┼────────┤
│二  │荷商荷蘭銀行            │142,000元       │
├──┼────────────┼────────┤
│三  │匯豐銀行                │43,624元        │
├──┼────────────┼────────┤
│四  │玉山商業銀行            │20,975元        │
├──┼────────────┼────────┤
│五  │大眾銀行                │86,733元        │
├──┼────────────┼────────┤
│六  │日盛商業銀行            │104,000元       │
├──┼────────────┼────────┤
│七  │中國信託銀行            │34,000元        │
├──┼────────────┼────────┤
│八  │萬泰商業銀行            │207,000元       │
├──┴────────────┼────────┤
│合               計           │958,501元       │
└───────────────┴────────┘
附表二：有擔保債權人清冊
┌──┬────────────┬────────┬────────────┐
│編號│債權人                  │金額（新臺幣）  │  種        類          │
├──┼────────────┼────────┼────────────┤
│一  │國泰人壽保險股份有限公司│178,000元       │抵押權擔保債務          │
├──┴────────────┼────────┼────────────┤
│合               計           │178,000元       │                        │
└───────────────┴────────┴────────────┘


司法院資訊處製作；財團法人民間司法改革基金會備份。
